【裁判字號】    99,交聲,124
【裁判日期】    990427
【裁判案由】    違反道路交通管理處罰條例聲明異議
【裁判全文】
臺灣花蓮地方法院交通事件裁定         99年度交聲字第124號
原處分機關  交通部公路總局臺北區監理所花蓮監理站玉里分站
異  議  人
即受處分人  甲○○
上列受處分人因違反道路交通管理處罰條例案件，對於交通部公
路總局臺北區監理所花蓮監理站玉里分站99年4月1日所為之裁決
處分（處分案號：北監玉裁字第裁45-P00000000號）聲明異議，
本院裁定如下：
    主  文
原處分撤銷。
甲○○汽車駕駛人，駕駛汽車經測試檢定酒精濃度超過規定標準
，處罰鍰新臺幣貳萬元，吊扣普通重型機車駕駛執照拾貳個月及
應施以道路交通安全講習。
    理  由
一、原處分意旨略以：異議人即受處分人甲○○於民國96年11月
    11日飲用酒類後，仍駕駛車牌號碼 HGW-796號重型機車，於
    同日15時30分許，行經省道舊臺 9線花蓮縣卓溪鄉太平橋以
    北 200公尺南下車道時，因行車失控摔倒受傷，經送醫後經
    抽血測得血液中酒精濃度304.4MG/DL（經換算呼氣酒精濃度
    為每公升1.52毫克），為警製單舉發。案移原處分機關，經
    原處分機關認異議人違規事實明確，乃依道路交通管理處罰
    條例第35條第1項第1款之規定，裁罰鍰新臺幣（下同）45,0
    00元、吊扣駕駛執照12個月並施以道路交通安全講習等語。
二、異議意旨略以：異議人確有前揭酒後駕駛自用小客車之行為
    ，同一酒後駕車違規行為業經臺灣花蓮地方法院檢察署檢察
    官予以緩起訴處分，並命異議人支付財團法人臺灣兒童暨家
    庭扶助基金會花蓮分事務所25,000元，異議人已繳付，惟原
    處分機關竟仍裁處異議人罰鍰，爰依法聲明異議，請求撤銷
    原處分，予以免罰等語。
三、經查：
    (一)異議人在飲用酒類後，仍駕駛車牌號碼 HGW-796號重型機
      車，於96年11月11日15時30分許，行經省道舊臺 9線花蓮
      縣卓溪鄉太平橋以北 200公尺南下車道時，因行車失控摔
      倒受傷，經送醫後經抽血測得血液中酒精濃度304.4MG/DL
      （經換算呼氣酒精濃度為每公升1.52毫克）等情，為異議
      人所不否認，復有花蓮縣警察局花蓮分局花警交字第P000
      00000 號舉發違反道路交通管理事件通知單在卷可稽，並
      經本院依職權調取臺灣花蓮地方法院檢察署97年度偵字第
      449號全卷查該無訛，自堪採信。
    (二)行政罰法第 26條第1項規定：「一行為同時觸犯刑事法律
      及違反行政法上義務規定者，依刑事法律處罰之。但其行
      為應處以其他種類行政罰或得沒入之物，而未經法院宣告
      沒收者，亦得裁處之。」究其立法目的，一行為同時觸犯
      刑事法律及違反行政法上義務規定時，由於刑罰與行政罰
      同屬對不法行為之制裁，而刑罰之懲罰作用較強，故依刑
      事法律處罰，即足資警惕，實無一事二罰再處行政罰之必
      要，且刑事法律處罰，由法院依法定程式為之，較符合正
      當法律秩序，應予優先適用，但罰鍰以外之沒入或其他種
      類行政罰，因兼具維護公共秩序之作用，為達行政目的，
      行政機關仍得併予裁處。於酒後駕車經檢察官為緩起訴處
      分，並命被告向公益團體捐款之情形，被告履行檢察官為
      緩起訴處分命令之捐款條件，此等命令名義上雖非刑罰，
      但仍是一種特殊的處遇措施，造成被告之財產減少，性質
      上亦屬干預人民自由之處分，與刑事制裁無異，實質上為
      刑事處罰。故檢察官為緩起訴處分並命向公益團體捐款者
      ，其捐款解釋上，亦屬道路交通管理處罰條例第35條第 8
      項所規定之罰金，監理機關除有緩起訴處分所附帶之捐款
      金額未達最低罰鍰基準之情形，應命補繳不足部分外，即
      不應再予裁罰。查本件異議人同一飲酒駕車之行為，因同
      時觸犯刑法第185條之3之公共危險罪，業經臺灣花蓮地方
      法院檢察署檢察官以97年度偵字第 449號為緩起訴處分，
      緩起訴期間為 1年，並應向財團法人臺灣兒童暨家庭扶助
      基金會花蓮分行務所支付25,000元，異議人已於97年4月9
      日繳交等情，復經本院依職權上開卷宗查核無訛，自堪憑
      採。
    (三)而按汽車駕駛人，駕駛汽車經測試檢定有酒精濃度超過規
      定標準者，處 1萬5千元以上6萬元以下罰鍰，並當場移置
      保管該汽車及吊扣其駕駛執照 1年，並應接受道路交通安
      全講習，道路交通管理處罰條例第35條第1項第1款、第24
      條第1項第2款分別定有明文。原處分據此依違反道路交通
      管理事件統一裁罰基準表規定，裁罰異議人罰鍰45,000元
      ，並吊扣駕駛執照 1年及施以道路交通安全講習，惟前揭
      檢察官為緩起訴處分時，僅命異議人負擔公益捐款25,000
      元，尚不足其最低罰鍰，依前揭說明，原處分機關自僅得
      就不足額20,000元部分處以罰鍰，然原處分竟就罰鍰部分
      仍裁罰45,000元，已有違誤。又原處分關於吊扣駕駛執照
      12個月部分及施以道路交通安全講習部分，核屬行政罰法
      第 26條第1項但書所稱之「其他種類行政罰」，原處分仍
      予處罰，固屬有據。惟原處分機關就吊扣駕駛執照部分未
      指明係吊扣何種駕駛執照，處分內容即不明確，尚有未當
      。是異議人聲明異議請求免罰，固無理由，惟原處分既有
      上揭違誤，自應由本院將原處分撤銷，改諭知如主文第 2
      項所示，以資適法。
據上論斷，應依道路交通案件處理辦法第20條前段之規定，裁定
如主文。
中    華    民    國    99    年    4     月    27    日
                  交通法庭      法  官  林恒祺
上列正本證明與原本無異。
如對本裁定不服，應於送達後 5日內，向本院提出抗告狀（應抄
附繕本）。
中    華    民    國    99    年    4     月    27    日
                                書記官

司法院資訊處製作；財團法人民間司法改革基金會備份。
